【裁判字號】    91,易,302
【裁判日期】    920610
【裁判案由】    侵占
【裁判全文】
台灣新竹地方法院刑事判決                          九十一年度易字第三二號
    公  訴  人  臺灣新竹地方法院檢察署檢察官
    被      告  丁○○
右列被告因業務侵占案件，經檢察官提起公訴（九十一年度偵字第一四三三號），本
院判決如左：
    主      文
丁○○連續意圖為自己不法之所有，而侵占對於業務上所持有之物，處有期徒刑拾月
。
    事      實
一、丁○○受甲○○之聘僱，於民國八十九年十月間，至甲○○與其弟乙○○在大陸
    地區上海市○○區○○路六八六號所合資籌備開設之「天水涵」餐廳擔任廚師總
    管之職務，於前開餐廳籌備期間，關於餐廳之財務均由甲○○自行管理，嗣於八
    十九年十二月底餐廳開始營業，惟甲○○因故必須返回日本，故將餐廳財務交由
    曾嘉男管理，迄於九十年一月初，曾嘉男因無法適應大陸氣候，身體不適先行返
    臺，甲○○即將餐廳之財務、業務等職務均交由丁○○管理負責，為從事財務管
    理等業務之人，詎丁○○竟意圖為自己不法之所有，並基於概括犯意，自九十年
    一月初至同年二月間中旬，利用職務上掌管該餐廳財務業務之機會，連續將甲○○親自交付或委託友人洪富美交付或多次自日本匯款，及委託其母親丙○自台灣
    地區匯款等交由丁○○開辦經營餐廳之費用，合計約新台幣（下同）二百三十萬
    元之款項侵占入己，將之花費於其個人用途及償還對外積欠之債務等，嗣丁○○
    傳真餐廳各項費用之支出明細與甲○○對帳，甲○○查覺有異，經仔細核對帳款
    後始查悉上情。而前開餐廳並因丁○○將款項幾盡掏空，無法繼續經營而停業。
二、案經甲○○訴由臺灣新竹地方法院檢察署檢察官偵查起訴。
    理      由
一、訊據被告丁○○固坦承其受僱於告訴人甲○○，於八十九年十月間至大陸地區上
    海市，在告訴人與其弟乙○○所合資籌備開設之「天水涵」餐廳擔任廚師總管，
    及自九十年一月份起管理「天水涵」餐廳之財務及業務，嗣未先告知告訴人，即
    自告訴人所交付管領作為開辦經營前開餐廳之交通銀行帳戶內，預先支領三千六
    百元美金作為自己薪資之事實，惟矢口否認有何業務侵占犯行，辯稱：伊原只是
    受僱擔任餐廳之總管，關於餐廳財務係由告訴人甲○○自行管理，嗣甲○○將餐
    廳財務交由曾嘉男管理，迄因曾嘉男身體不適先行返台，告訴人即指示將餐廳之
    財務及業務均交由伊管理，曾嘉男離開返台前有將告訴人所開立交通銀行之二本
    存摺、密碼及人民幣二千七百元等資料交由伊管理，惟曾嘉男交付上揭二本帳戶
    時，帳戶內均已無款項，後來告訴人有匯款大約二萬元美金，伊雖有自前開帳戶
    內提領現款，惟均用來支付餐廳整修之工程款、員工薪水、買碗盤、做制服等雜
    支費用，嗣於九十年二月間，伊返回臺灣，原係要去向曾嘉男報告餐廳之事，詎
    乙○○等竟稱因伊未經告知預先支領薪水，造成餐廳週轉失靈損失鉅大，要伊賠
    償餐廳之損失，包括餐廳之房租及告訴人之投資款，且出言恫嚇：倘不依他所要
    求照辦，會找黑道出面，並對伊及家人不利等語，伊非常害怕，只好應乙○○及
    告訴代理人金丙○等之要求簽立切結書云云。經查：
(一)被告於八十九年十月間受僱至告訴人與乙○○所籌備合資開設大陸地區上海市「
    天水涵」餐廳擔任廚師總管之職務，嗣於九十年一月初，因原管理餐廳財務之曾
    嘉男無法適應當地氣候，且因身體不適等因素先行返臺，即由被告接任管理餐廳
    財務、業務等職務，此為被告供承在卷（見本院九十一年五月二十九日、同年六
    月六日、同年七月十八日訊問筆錄、九十二年五月二十七日審理筆錄），核與告
    訴代理人金丙○指述之情節大致相符，並據證人乙○○及曾嘉男證述綦詳（見本
    院九十一年五月二十九日及同年六月六日訊問筆錄），是被告自九十年一月初起
    確為管理餐廳財務之人，為從事業務之人無疑，合先敘明。
(二)右揭事實，業據告訴代理人金丙○指訴綦詳，且據證人乙○○及曾嘉男證述詳實
    ，並有告訴人美國銀行帳戶匯款之明細表、告訴人交通銀行美金存摺帳戶明細資
    料、日幣存摺帳戶明細資料、美金支取憑條、日幣支取憑條、台北第一信用合作
    社存摺存款條、被告親書餐廳各項費用支出明細表及被告簽立之侵占切結書等件
    在卷可稽，是告訴代理人之前開指訴非虛。
(三)至被告辯稱：告訴人嗣雖有匯款大約美金二萬元交伊管領，伊將款項用來支付餐
    廳整修之工程款、員工薪水、買碗盤、做制服等雜支費用云云。經查，關於被告
    自承告訴人有匯款大約美金二萬元部分，此核與告訴代理人所陳告訴人有匯款美
    金九千元至被告所管領之美金帳戶，及委託友人洪富美交付美金一萬二千元與被
    告，共計美金二萬二千元之數額大致相符，並有被告所不爭執告訴人提出之告訴
    人美國銀行帳戶匯款之明細表、告訴人交通銀行美金存摺帳戶明細資料等件附卷
    可憑，堪信真實。此外，尚有告訴人所親自交付被告之款項，已據證人曾嘉男證
    述綦詳（見本院九十一年六月六日訊問筆錄），及曾嘉男所移交之二千七百元人
    民幣、告訴人所匯入交被告所管領日幣帳戶內之日幣三十萬元，與委託告訴代理
    人代為匯款十萬元與被告等各項金額，此業據被告自承有收受曾嘉男所移交之二
    千七百元人民幣，告訴人所匯來之日幣及告訴代理人金丙○所匯來之台幣等語綦
    詳（見本院九十一年七月十八日訊問筆錄、九十二年五月二十七日審理筆錄），
    亦有告訴人交通銀行日幣存摺帳戶明細資料及台北第一信用合作社存摺存款條等
    件附卷可稽，而被告並於告訴人匯入款項後，陸續自前開二帳戶提領美金及日幣
    現款，且於短短一個多月時間，即將二帳戶之款項提領幾乎殆盡，美金帳戶僅餘
    九．０三美元，日幣帳戶僅餘九百七十五元日幣之款項，此有告訴人前開美金、
    日幣二存款帳戶之明細資料、美金支取憑條及日幣支取憑條等件附卷可參，復經
    提示被告確認無訛（見同上審理筆錄），準此，足徵告訴人所交付被告管領之金
    額絕非僅約二萬元美金而已（至被告侵占之數額詳後述），則被告前開所辯告訴
    人嗣匯款大約美金二萬元云云，顯係避重就輕之詞，不足採信。至被告雖辯稱其
    將告訴人所匯之款項用以支付餐廳整修之工程款、員工薪水、買碗盤、做制服等
    各項雜支費用云云。惟查，被告就所管領告訴人所交付作為開辦經營餐廳之金錢
    ，除以前開情詞空言狡辯外，始終無法提出廠商請款及付款之憑證、員工支薪之
    簽收資料、購買餐廳用品之收據或相關發票憑證等各項相關事證以佐其說，復無
    法提供相關人證、事證以供本院查證，自難遽為有利於其之認定，是告訴人指訴
    被告將所交付作為開辦經營餐廳之前開款項侵占入己等情尚非無據，被告空言辯
    稱有將告訴人交付之款項用以支付餐廳之各項費用云云，要非足採。
(四)至被告雖另辯稱：關於切結書部分，係因伊預先自告訴人所交付管領之餐廳帳戶
    內支領三千六百元美金之薪資，嗣於返台後，告訴代理人及乙○○等人告知因伊
    未經告知預先支領薪水，造成餐廳週轉失靈損失鉅大，要伊賠償餐廳之損失，且
    出言恫嚇：倘不依他所要求照辦，會對伊及家人不利等語，伊非常害怕，只好應
    乙○○及告訴代理人金丙○等之要求簽立切結書云云。惟此已據證人乙○○堅詞
    否認。查據證人曾嘉男證稱：「被告寫切結書時我在場，被告回臺灣後打電話到
    我家，他說他要找乙○○，乙○○正好在我家，他們二人談後，乙○○很生氣說
    怎麼可以這個樣子，被告哭很懊惱說不該把錢拿走，他們談時我在場，被告說他
    太太叫他拿錢回家，他說我不應該聽我太太的話把錢拿回家，後來被告及丙○及
    乙○○會算後，就到律師事務所寫切結書，我有聽到被告說他要找二份工作，工
    作還錢給金家。」等語（見本院卷九十一年六月六日訊問筆錄），且據證人即系
    爭切結書之見證人戊○○證述：「（問：當時被告有說到九千美金領三千六百元
    美金是要當薪水用？）沒有提到這件事，我也沒有對被告說因他領薪水所以要賠
    償告訴人全部損失，剛才被告所述的經過全部不實，我可以確認被告在說謊，在
    我的事務所沒有會過帳，他們是會過帳後再到事務所，我有問被告你有無能力償
    還這筆債務，被告說他要兼工作償還，．．．被告有表示他做錯事。」等語詳實
    （見本院卷九十一年五月二十九日訊問筆錄），參以，證人曾嘉男及戊○○與被
    告均無怨隙，而證人戊○○因具律師身分，單純僅係受告訴人等及被告之委任撰
    擬本件切結書並擔任見證人，衡情，其等二人實無設詞誣陷被告之理，則其等前
    開證詞堪可採信，至被告所辯係因預先支薪三千六百元美金遭發現，致受乙○○
    等人恫嚇而簽立切結書云云，顯不可採。次查，觀之被告所簽立之切結書載明：
    「立切結書人丁○○因侵佔業務上所持款項導致乙○○與甲○○合資在上海與天
    水涵餐飲有限公司合作經營事業週轉不靈，為彌補立書人所犯過錯造成損害，特
    立書切結遵守下列事項：一、本人願於民國九十年二月二十八日以前籌足人民幣
    拾萬貳仟元交付乙○○帶至上海償付租金。二、本人願於同年五月十日起，每月
    交付新台幣（下同）參萬伍仟元予甲○○之代理人金丙○，應給付共五十五個月
    ，計壹佰玖拾貳萬伍仟元整。該款項於每月十日以前匯至世華聯合商業銀行天母
    分行00000000000號金丙○之戶頭。三、如本人違背上揭事項，願受
    刑法上業務侵佔罪最嚴厲之處罰。」等語，此有切結書在卷可按，且據證人即系
    爭切結書之見證人戊○○結證稱：「（問：九十年二月十六日到事務所簽切結書
    。）對的，是前一天乙○○打電話對我講有這件事，他有說事情的始未，我有對
    他們說要先訂出賠償的數字，再到事務所，在我的工作單上載明，賠償金額是被
    告及乙○○二人會算的，被告是一直哭要求告訴人原諒，被告有說他用錢用過頭
    ，當場做這文書，當時我有向被告確認金額是否正確，我問被告有無能力償還，
    被告說他要做二份工作來還，在二月二十八日之前，被告要籌出十萬二千元的人
    民幣，讓乙○○帶到上海付房租，我有對被告說明法律效果且要被告誠實履行，
    如沒有辦法可以再說，在事務所簽切結書後日後有爭執如切結書所載。」、「這
    切結書第三條業務侵占罪部分我有對被告說這是六個月以上的罪。」各等語明確
    （見同上訊問筆錄），核諸被告所簽立之前開切結書內容已清楚載明被告因侵占
    業務上所持款項導致乙○○與甲○○合資在上海與天水涵合作經營事業週轉不靈
    ，且明載被告所侵占之總數額，及日後分期償還之方式並其法律效果，復據撰擬
    切結書之見證人戊○○律師當場與被告確認侵占金額是否正確，是否有能力償還
    ，及如未依約履行所涉犯者將係有期徒刑六個月以上之業務侵占罪等各情，參以
    ，被告具大學四年肆業之學歷，受過高等教育，且於案發當時，已有多年之工作
    經驗，並自承具有房屋仲介員及廚師等經歷，當無不知其所簽立之切結書內容及
    所代表之意義之可能，再衡諸切結書所載之侵占金額與被告所辯僅先預先支領美
    金三千六百元薪資云云，相距甚遠，被告豈有未當場提出異議，拒絕簽署之理，
    是被告前開所辯顯與常情相悖，應係圖卸刑責之詞，委非足採。至關於被告所侵
    占之數額，既據被告與告訴代理人詳細核對會算後，載明於被告所簽立之前開切
    結書上，則被告所侵占之數額自應以切結書上經雙方確認核算後之數額為據，附
    此敘明。
(五)從而，被告前開所辯均係事後推諉卸責之詞，不足採信。本件事證明確，被告犯
    行洵堪認定，應予依法論科。
二、核被告侵占其業務上所管領之前開款項之行為，係犯刑法第三百三十六條第二項
    之業務侵占罪。被告先後多次業務侵占之犯行，時間緊接，所犯係犯罪構成要件
    相同之罪名，顯係基於概括犯意反覆為之，為連續犯，應依刑法第五十六條之規
    定，論以一罪，並加重其刑。爰審酌被告犯罪之動機、目的、手段、智識程度及
    並未克盡職守，反利用職務上機會侵占款項，所得之款項甚鉅，惡性非輕，且自
    事發迄今已時隔甚久，分文未償還所侵占之款項及賠償被害人之損害，造成被害
    人所受損害非輕，暨犯後仍飾詞圖卸刑責，未能坦承犯行，毫無悔意等一切情狀
    ，量處如主文所示之刑，以示懲儆。
據上論斷，應依刑事訴訟法第二百九十九條第一項前段，刑法第五十六條、第三百三
十六條第二項，罰金罰鍰提高標準條例第一條前段，判決如主文。
本案經檢察官鍾曉亞到庭執行職務。
中      華      民      國    九十二    年      六      月      十      日
                              臺灣新竹地方法院刑事第二庭
                                  法    官  高  敏  俐
如不服本判決，應於判決送達後十日內向本院提出上訴狀（應附繕本），上訴於臺灣
高等法院。
正本證明與原本無異。
                                  書 記 官  賴  寶  合
中      華      民      國    九十二    年      六      月      十      日
附錄本案論罪科刑所適用法條全文：
刑法第三百三十六條第二項：
對於業務上所持有之物，犯前條第一項之罪者，處六月以上五年以下有期徒刑，得併
科三千元以下罰金。


司法院資訊處製作；財團法人民間司法改革基金會備份。
